【裁判字號】    99,事聲,54
【裁判日期】    990729
【裁判案由】    聲明異議
【裁判全文】
臺灣嘉義地方法院民事裁定              99年度事聲字第54號
聲  請  人  甲○○
相  對  人  丙○（台灣）商業銀行股份有限公司
法定代理人  乙○○
上列聲請人與相對人間債務執行強制執行事件，聲請人對於民國
99年6 月7 日本院民事執行處司法事務官所為98年度司執字第21
318 號駁回聲明異議之裁定聲明異議，本院裁定如下：
    主  文
異議駁回。
異議費用由聲請人負擔。
    理  由
一、按強制執行事件，由法官或司法事務官命書記官督同執達員
    辦理之。本法所規定由法官辦理之事項，除拘提、管收外，
    均得由司法事務官辦理之，強制執行法第3 條及法院組織法
    第17條之2 第1 項第2 款分別定有明文。又司法事務官處理
    事件所為之處分，與法院所為者有同一之效力。當事人對於
    司法事務官處理事件所為之終局處分，得於處分送達後10日
    之不變期間內，以書狀向司法事務官提出異議。司法事務官
    認前項異議有理由時，應另為適當之處分；認異議為無理由
    者，應送請法院裁定之。法院認第1 項之異議為有理由時，
    應為適當之裁定；認異議為無理由者，應以裁定駁回之。前
    項裁定，應敘明理由，並送達於當事人。民事訴訟法第240
    之3 條及第240 之4 條亦定有明文。依上所述，本件聲請人
    對於本院民事執行處（下稱執行法院）司法事務官所為之執
    行處分及裁定異議，司法事務官認為異議無理由，乃送由法
    院裁定，核無不合，合先敘明。
二、異議意旨略以：按解釋意思表示，應探求當事人之真意，不
    得拘泥於所用之辭句，民法第98條定有明文。本件民事執行
    事件，鈞院於民國99年4 月26日以聲請人為受文者發函嘉院
    貴98司執弘字第21318 號通知，請表示陳明是否願以拍定價
    格優先購買，經聲請人電詢弘股書記官後，已依其指示傳真
    相關文件，鈞院卻又於99年5 月13日函告，聲請人旋於同年
    月20日表明願優先承買，上開程序均未逾期，且均表明聲請
    人有優先承買之表示，然鈞院卻以99年4 月26日之函文認定
    聲請人其後之表示逾期，顯屬有誤，膺任聲請人自始即有優
    先承買之意思表示，方為適法，原裁定既有上開違法之處，
    請求廢棄原裁定，另為適法之裁定等語。
三、按「土地法第34條之1 第4 項固規定：共有人出賣其應有部
    分時，他共有人得以同一價格共同或單獨承購。如優先購買
    權人知有共有人出賣其應有部分之事實而不儘速表示願意承
    買，其優先購買權，依本院所持之見解，固僅有債權之效力
    ，惟共有人與原承買人間所訂買賣契約，究係處於不確定之
    狀態。故本條所定之優先購買權，仍宜參照土地法第104 條
    第2 項之規定，解為於接到出賣通知後十日內不表示者，視
    為放棄」（最高法院80年度台上字第2198號裁判意旨參照）
    。
四、經查：本院98年度司執字第21318 號強制執行事件所拍賣座
    落嘉義縣大林鎮○○段1450地號土地（下稱系爭土地），於
    99年3 月2 日由第三人江岱玲拍定，因其並非系爭土地共有
    人之一，本院民事執行處乃依土地法第34條之1 規定於99年
    4 月26日以各共有人（不包含第三人江岱玲）為受文者發函
    通知，請於文到10日內陳明是否願以拍定價格優先購買債務
    人之系爭土地，嗣第三人江岱玲雖於同年5 月4 日以民事聲
    明狀提出公證書影本，聲明其為拍定人即共有人之（受贈人
    及繼承人）子女，故具狀聲明為應買之表示，然該公證書僅
    得證明其與共有人即聲請人間就系爭土地有贈與契約存在，
    尚不得以之作為取得不動產所有權之依據，故本院民事執行
    處乃於99年5 月13日以上開理由發函回復第三人江岱玲，並
    載明「仍應依土地法第34-1條規定，通知其他共有人是否按
    同一條件行使優先承買權，待共有人未主張優先承買權，始
    得由其買受」之文義，非因此而逕行認定江岱玲失權，此均
    有上開函文及聲明狀附於本院98年度司執字第21318 號卷宗
    可稽。次查，本院民事執行處於99年4 月26日所發函文係通
    知各共有人對系爭土地有優先購買權，得於文到10日內以拍
    定之同一價格優先購買，而聲請人即共有人甲○○於同年月
    28日即收受該通知書，有送達證書一份附於本院98年度司執
    字第21318 號卷宗可稽，卻於99年5 月19日（本院於99年5
    月20日收文）始提出民事聲明狀表明願依拍賣條件優先承買
    ，顯已逾優先購買之10日期間，依前揭規定及說明，共有人
    未於優先購買期間內行使優先購買權者，其優先購買權視為
    放棄，即聲請人聲明優先承買之意思表示應無從准許。聲請
    人主張電詢弘股書記官後，已依其指示傳真相關文件云云，
    經本院調閱上開卷宗，並無任何通話紀錄及傳真文件，聲請
    人之主張委無足取。聲請人執上開與其無關之第三人江岱玲
    之聲明狀及本院民事執行處於99年5 月13日回復第三人江岱
    玲之函文為其已表示願優先購買之意思表示，未逾10日優先
    購買期間之依據，自屬有誤，聲請人所辯要難憑採。
五、綜上所述，聲請人於99年5 月19日具狀聲明行使土地法第34
    條之1 第4 項優先購買權，依同樣條件購買系爭土地，本院
    於同年6 月7 日以聲請人已逾通知到達10日為由，函覆聲請
    人所請不予准許，聲請人不服聲明異議，經司法事務官駁回
    其異議，經核於法並無不合。聲請人猶執前詞指摘原裁定為
    不當，求予廢棄，為無理由，應予駁回。
六、依強制執行法第30條之1 ，民事訴訟法第240 條之4 第3 項
    後段、第95條、第78條裁定如主文。
中    華    民    國    99    年    7     月    29    日
                  民事第二庭  法  官  柯月美
以上正本證明與原本無異。
如不服本裁定，應於裁定送達後10日內，以書狀向本院提出抗告
，並繳納抗告費新臺幣1 千元。
中    華    民    國    99    年    7     月    29    日
                              書記官  黃怡禎

司法院資訊處製作；財團法人民間司法改革基金會備份。
